【裁判字號】    99,簡上,175
【裁判日期】    991130
【裁判案由】    傷害
【裁判全文】
臺灣嘉義地方法院刑事判決             99年度簡上字第175號
上  訴  人  臺灣嘉義地方法院檢察署檢察官
被      告  黃秋理
上列上訴人因被告傷害案件，不服本院嘉義簡易庭99年度嘉簡字
第1276號中華民國99年9月2日第一審判決（聲請簡易判決處刑案
號：臺灣嘉義地方法院檢察署99年度偵字第5390號），提起上訴
，本院合議庭為第二審判決如下：
    主  文
上訴駁回。
    犯 罪 事 實
一、黃秋理與邵黃勤（原審判決及簡易判決處刑書均誤載為卲黃
    勤）係鄰居，於民國99年3月22日上午11時許，在嘉義市○
    區○○里○○路279巷35號前，2人因細故發生口角，黃秋理
    竟基於傷害之犯意，徒手推倒邵黃勤，致邵黃勤受有第12
    胸椎閉鎖性外傷性骨折之傷害。
二、案經邵黃勤訴由嘉義市政府警察局第一分局報告臺灣嘉義地
    方法院檢察署檢察官偵查聲請簡易判決處刑。
    理  由
壹、程序方面
一、按被告以外之人於審判外之言詞或書面陳述，除法律有規定
    者外，不得作為證據；被告以外之人於偵查中向檢察官所為
    之陳述，除顯有不可信之情況者外，得為證據。刑事訴訟法
    第159條第1項、第159條之1第2項定有明文。本件證人即告
    訴人邵黃勤於偵查中經具結之證言，係屬於偵查中向檢察官
    所為之陳述，雖屬傳聞證據，惟依現階段刑事訴訟法規定，
    檢察官代表國家偵查犯罪、實施公訴，依法有訊問被告、證
    人及鑑定人之權，實務運作時，檢察官於偵查中向被告以外
    之人所取得之陳述，原則上均能遵守法律規定，不致違法取
    供，且經法定具結程序以擔保證人證言之可信性，其可信度
    極高，被告黃秋理亦未提出有何顯不可信之情形，是證人即
    告訴人於偵查中之證言，應認具有證據能力。
二、又按除顯有不可信之情況外，從事業務之人於業務上或通常
    業務過程所須製作之紀錄文書、證明文書，亦得為證據。刑
    事訴訟法第159條之4第2款亦有明文。而依醫師法第12條第1
    項規定：醫師執行業務時，應製作病歷，並簽名或蓋章及加
    註執行年、月、日。第2項規定：前項病歷，除應於首頁載
    明病人姓名、出生年、月、日、性別及住址等基本資料外，
    其內容至少應載明下列事項：一就診日期，二主訴，三檢查
    項目及結果，四診斷或病名，五治療、處置或用藥等情形，
    六其他應記載事項。因此，醫師執行醫療業務時，不論患者
    是因病尋求診療，或因特殊目的而就醫，醫師於診療過程中
    ，應依醫師法之規定，製作病歷，此一病歷之製作，均屬醫
    師於醫療業務過程中所須製作之紀錄文書，而且每一醫療行
    為均屬可分，因其接續之看診行為而構成醫療業務行為，其
    中縱有因訴訟目的，例如被毆傷而尋求醫師之治療，對醫師
    而言，仍屬其醫療業務行為之一部分，仍應依法製作病歷，
    則該病歷仍屬業務上所製作之紀錄文書，與通常之醫療行為
    所製作之病歷無殊，自屬刑事訴訟法第159條之4第2款所稱
    從事業務之人於業務上所須製作之紀錄文書，而診斷證明書
    係依病歷所轉錄之證明文書，自仍屬本條項之證明文書。本
    件財團法人天主教聖馬爾定醫院出具之告訴人診斷證明書，
    係從事醫療業務之人於業務上所製作之證明文書，且該醫院
    與告訴人僅係一般醫院與病患關係，與被告亦無仇隙，並無
    顯無不可信之情況，被告亦未提出有何顯不可信之情形，是
    該診斷證明書亦應認具有證據能力。
貳、實體方面
一、訊據被告固坦承有於99年3月22日上午11時許，在嘉義市○
    區○○里○○路279巷，與告訴人發生口角後，告訴人跌倒
    在地之事實，惟矢口否認有何傷害犯行，辯稱：當時係告訴
    人至伊住處前騎樓罵伊神經病，並要打伊，經伊閃開，結果
    告訴人便自行跌倒，伊並未推倒告訴人云云。經查，本件業
    據證人即告訴人、目擊證人阮陳小妹證述綦詳，證人即告訴
    人於偵查中證稱：因被告養了2隻狗時常吵到鄰居，當日有
    人報警，警察前往處理，伊與鄰居好奇前往觀看，警察離開
    後，被告就罵伊與鄰居，伊向被告表示養了2隻狗吵到鄰居
    ，被告不高興，就從後面推伊一把，當時鄰居都有看到等語
    （見偵卷第7頁至第8頁），目擊證人阮陳小妹於本院審理時
    證述：伊於99年3月22日上午11時許，有看到被告推告訴人
    ，使告訴人跌倒，被告係推告訴人之背後，地點係在路上，
    比較靠近告訴人家，伊當時有將告訴人扶坐著，之後再扶告
    訴人站起來，當場還有綽號阿劉之人有看到等語明確（見本
    院卷第53頁至第54頁），2人所證情節相符，此外告訴人確
    實因此受有第12胸椎閉鎖性外傷性骨折傷害之情，亦有財團
    法人天主教聖馬爾定醫院診斷證明書1張附卷可參（見警卷
    第3頁），自足佐證該2證人證言之真實性。且據被告自承當
    時確有與告訴人發生爭執及告訴人跌倒之事實，目擊證人阮
    陳小妹亦自稱：伊與被告及告訴人均係老鄰居，均無恩怨，
    伊當時就是有看到，不會害被告等語明確（見本院卷第54頁
    至第55頁），堪認證人2人均無橫生枝節，甘冒偽證之風險
    ，作證誣指被告犯罪之理，渠等上開證詞應與事實相符，均
    足採信。被告坦承與告訴人爭執及告訴人跌倒之餘，否認推
    倒告訴人，復經本院多次曉諭得聲請調查對己有利之證據，
    均未能指出證明之方法供本院調查以實其說（見本院卷第28
    頁、第58頁），所辯並與上開證人所證情節及診斷證明書所
    顯示內容相左，自難認與事實相符，顯係事後圖卸之詞，委
    不足採。本件事證明確，被告犯行洵堪認定。
二、核被告所為，係犯刑法第277條第1項之傷害罪。原審認被告
    罪證明確，適用刑法第277條第1項、第41條第1項前段，刑
    法施行法第1條之1第1項、第2項前段及審酌被告高職肄業之
    智識程度，尚無前科之素行，因與告訴人口角所生之犯罪動
    機，對告訴人所造成之傷害結果非大，犯罪後逃避責任及未
    與告訴人達成和解等一切情狀，量處拘役20日，並諭知易科
    罰金之折算標準，其認事用法及量刑均無不合。又按刑之量
    定，係實體法上賦予法院得為自由裁量之事項，倘其未有逾
    越或濫用法律所規定裁量之外部及內部性界限，並符合法規
    範之體系及目的，遵守一般有效之經驗及論理法則，即不得
    任意指為違法（最高法院75年臺上字第7033號判例參照）。
    本件原審基於調查審理所認定之事實，斟酌刑法第57條所列
    一切情狀，在法定刑度內加以考慮而判處被告拘役20日，已
    妥適反應其所認定之犯罪事實與全案情節，罰當其罪，並未
    失之過輕，厥無瑕疵可指。而被告本件犯行，衡量原審量刑
    所考慮之全案情節，迨本院言詞辯論終結時，與原審並無二
    致，檢察官以原審量刑過輕為由提起上訴，為無理由，自應
    予駁回。
據上論斷，應依刑事訴訟法第455條之1第1項、第3項、第368條
，判決如主文。
本案經檢察官李志明到庭執行職務。
中    華    民    國    99    年    11    月    30    日
                  刑事第四庭  審判長法  官  蔡憲德
                                    法  官  梁淑美
                                    法  官  吳育霖
上列正本證明與原本無異。
本件不得上訴。
中    華    民    國    99    年    11    月    30    日
                                    書記官  陳俊男
附錄本案論罪科刑法條：
中華民國刑法第277條（普通傷害罪）
傷害人之身體或健康者，處3年以下有期徒刑、拘役或1千元以下
罰金。
犯前項之罪因而致人於死者，處無期徒刑或7年以上有期徒刑；
致重傷者，處3年以上10年以下有期徒刑。

司法院資訊處製作；財團法人民間司法改革基金會備份。
